【裁判字號】    94,交聲,480
【裁判日期】    950207
【裁判案由】    違反道路交通管理處罰條例聲明異議
【裁判全文】
臺灣桃園地方法院刑事交通事件裁定     94年度交聲字第480號
原處分機關  交通部公路總局新竹區監理所中壢監理站
異  議  人  甲○○
上列異議人因違反道路交通管理處罰條例事件，不服原處分機關
於民國94年9 月29日日所為壢監裁罰字第裁53-DP0000000號違反
道路交通管理事件裁決書，聲明異議，本院裁定如下：
    主    文
異議駁回。
    理    由
一、原處分意旨略以：異議人即受處分人於民國94年6 月20日21
    時10分許，駕駛車牌號碼2F-5640 號自小客車沿桃園縣中壢
    市○○路由西往東方向行駛至桃園縣中壢市○○路、三光路
    路口時，因左轉彎車未讓直行車先行，肇事致人受傷違規，
    經桃園縣政府警察局交通隊警以其有違反道路交通安全規則
    第102 條第1 項第6 款，爰引道路管理處罰條例第48條第1
    項第6 款、第61條第3 項等規定之行為掣單舉發，其於應到
    案日前提出申訴，經函請原舉發機關調查結果，仍認其有前
    揭違規之行為，乃依道路交通管理處罰條例第48條第6 款、
    第61條第3 項、第63條第1 項第1 款及違反道路交通管理事
    件統一裁罰標準表等規定裁處其罰鍰新臺幣900 元，並記違
    規點數4 點。
二、本件聲明異議意旨略以：異議人確有於上開時、地，與對造
    人黃曉玲所駕車牌號碼為RG3-301 的輕型機車發生碰撞，惟
    異議人駕駛之自小客車已經進入交岔路口中心處開始轉彎，
    且對造人黃曉玲車速過快高達70公里，且未注意車前狀況，
    實為本件車禍發生之主因，為此聲明異議等語。
三、按汽車行駛至交岔路口，其行進、轉彎，應依左列規定：轉
    彎車應讓直行車先行，道路交通安全規則第102 條第1 項第
    6 款定有明文。次按汽車駕駛人轉彎時，有左列情形之一者
    ，處2 百元以上6 百元以下罰鍰（註：新臺幣600 元以上18
    00元以下）：轉彎車不讓直行車先行；汽車駕駛人，駕駛汽
    車違反道路交通安全規則，因而肇事致人受傷者，記違規點
    數3 點；汽車駕駛人有左列各款所列條款之1 者，除依原條
    款處罰鍰外，並予記點：有第33條、第38條第1 項、第40條
    第1 項、第45條、第47條第1 款至第4 款、第48條、第49條
    或第60條第1 項、第2 項第1 款至第3 款情形之1 者，各記
    違規點數1 點；道路交通管理處罰條例第48條第6 款前段、
    第61條第3 項前段、第63條第1 項第1 款定有明文。
四、經查：
  (一)本件異議人於94年6 月20日21時10分許，駕駛車牌號碼2F-5
    640 號自小客車沿桃園縣中壢市○○路由西往東方向行駛至
    桃園縣中壢市○○路、三光路口時，擬左轉進入該三光路口
    之際，原應注意汽車行駛至交岔路口，同為幹線道或支線道
    者，轉彎車應暫停讓直行車先行，而當時天氣晴、夜間有照
    明、視距良好，縣道柏油道路乾燥、無缺陷及障礙，依異議
    人之智識、能力，又無不能注意情事，詎異議人竟疏未注意
    貿然左轉，適有黃曉玲騎乘車牌號碼為RG3- 301號輕型機車
    搭載楊子敬，沿桃園縣中壢市○○路由東往西方向行駛，亦
    駛至上開路口，欲直行通過路口，見狀閃避不及，因而發生
    碰撞，黃曉玲左腳及頭部因而受有傷害，楊子敬因而受有臉
    部擦傷，異議人即為警以「轉彎車未讓直行車先行、違反道
    路交通安全規則因而肇事致人受輕傷」舉發，異議人於應到
    案日期前向交通部公路總局新竹區監理所中壢監理站提出申
    訴，再經交通部公路總局新竹區監理所中壢監理站以相同事
    由裁罰9 百元，並記違規點數4 點之事實，除異議人是否轉
    彎車未讓直行車先行之違規行為外，已經異議人於書狀中坦
    認不諱，核與本院職權調閱之桃園縣政府警察局交通隊交通
    事故現場圖、道路交通事故調查報告表(一)、(二)、聲明異議人
    、黃曉玲筆錄在卷足憑。而異議人因黃曉玲及楊子敬本件車
    禍事故受有傷害，而與黃曉玲、楊子敬等調解成立，亦有桃
    園縣中壢市調解委員會調解筆錄1 紙在卷可按。
  (二)而依到車禍事故現場拍攝之黃曉玲騎乘上開機車相片觀之，
    僅有機車大燈破裂，又依卷附交通事故現場圖觀之，現場雖
    並未留有碎片及刮地痕，可知並無任何高速衝撞後車輛嚴重
    破裂、碎片飛濺、駕駛人彈起、車輛滑行之痕跡，是黃曉玲
    於事故發生後警訊時供稱當時速度約為30、40公里，應堪採
    信，從而異議人辯稱，車禍起因為黃曉玲車速過快高達70公
    里，且未注意車前狀況云云，顯與事實不符。而異議人於警
    詢及本院訊問時供稱，事故當時在上開路口等紅燈，伊駕駛
    之自小客車子是排在第3 部車，綠燈亮時，伊駕駛之自小客
    車往前慢慢行駛，到路口中心處，看到右前方黃曉玲騎著機
    車路騎過來等語，可知異議人駕駛之自小客車在該路口欲左
    轉並未禮讓黃曉玲騎乘機車之直行車。再由卷附道路交通事
    故現場圖觀之，被告車輛碰撞後尚停置在黃曉玲行進之車道
    之間，依該車停置狀態足認異議人顯未到達該交岔口之中心
    處即搶先左轉，顯見異議人駕駛之自小客車尚未取得路權，
    並已佔用到黃曉玲騎乘機車直行方向的道路，是異議人辯稱
    ，伊駕駛之自小客車已經進入交岔路口中心處開始轉彎云云
    ，亦與事實不相符合。
  (三)綜上，可認異議人駕駛前開自小客車因未暫停讓黃曉玲騎乘
    之機車先行，才在黃曉玲行駛之道路上與之擦撞。是異議人
    駕駛上開自小客車在桃園縣中壢市○○路與三光路交岔路口
    轉彎時未讓直行車先行之肇事原因及違規事由明確。
五、綜上所述，異議人確有如舉發違反道路交通管理事件通知單
    所載之時、地，駕駛前揭自小客車，行經上開交岔路口時，
    因左轉彎車未讓直行車先行，肇事致黃曉玲及其所搭載楊子
    敬受輕傷之違規事實。裁決機關援引前揭法條裁處異議人罰
    鍰新臺幣900 元，並記違規點數4 點，於法洵無不合。異議
    人猶執陳詞否認而聲明異議，指摘原處分不當，非有理由，
    應予駁回
六、據上論結，應依道路交通案件處理辦法第19條，裁定如主文
    。
中    華    民    國    95    年    2     月    7     日
                        臺灣桃園地方法院交通法庭
                              法  官    黃永定
以上正本證明與原本無異。
如不服本裁定，應於裁定送達後5 日內向本院提出抗告狀。
                              書記官  施春祝
中    華    民    國    95    年    2     月    7     日


司法院資訊處製作；財團法人民間司法改革基金會備份。
